臺灣高等法院刑事判決　　　　　　　　　　　　　九十一年度交上易字第三六四號
　　上　訴　人
　　即　被　告　乙○○
右上訴人因過失傷害案件，不服臺灣桃園地方法院九十一年度交易字第一三一號，中
華民國九十一年八月二十二日第一審判決（起訴案號：臺灣桃園地方法院檢察署九十
年度偵字第二０六三五號），提起上訴，本院判決如左：
    主  文
上訴駁回。
    事實及理由
一、本案經本院審理結果，認為原判決以上訴人即被告乙○○犯過失傷害致重傷罪，
    因而適用刑法第二百八十四條第一項後段、第四十一條第一項前段，罰金罰鍰提
    高標準條例第一條前段、第二條規定，判處有期徒刑五月，如易科罰金以銀元三
    百元折算一日，認事用法，並無不合，且量刑亦屬妥當，應予維持，並引用原判
    決記載之事實、證據及理由（如附件）。
二、被告上訴意旨略以：被告對於本件交通事故之發生，雖有過失，惟原判決未審酌
    被害人甲○未考領駕駛執照即駕駛機車，亦有過失之情狀，就刑法第二百八十四
    條第一項後段最重本刑為一年有期徒刑之罪，量處被告有期徒刑五月，尚屬過重
    。且被告為家中獨子，寡母及九歲幼妹均有賴被告扶養。被告家境貧困，所處有
    期徒刑五月，如易科罰金，金額高達新台幣十三萬餘元，被告實無力繳納，勢必
    入監執行。爰請求本院減輕刑度，或諭知緩刑，以免被告家庭陷入困境等語。
三、經查，被害人雖未考領駕駛執照違規駕駛機車，惟被害人係於行車管制號誌故障
    之交岔路口，依在場警員蔡宗仁之指引，通過路口，於通過中心線後，方為被告
    所駕駛汽車撞及等情，經證人蔡宗仁於原法院審理時證述明確（見原審卷第二三
    、二四頁），且有道路交通事故報告表、現場照片，在卷可據（見偵查卷第九頁
    、第十二至十五頁）。足見被害人係依規定行車，並無事證可資認定被害人駕駛
    機車，除未考領駕駛執照外，行車時有何違反交通規則情事，致發生本件交通事
    故。則被害人於本件交通事故，並無過失責任可言。至於被害人未考領駕駛執照
    駕駛機車，固應依道路交通管理處罰條例第二十一條第一項第一款規定裁罰，且
    如因而致人受傷或死亡，依法應負刑事責任者，應依同條例第八十六條第一項規
    定加重其刑至二分之一。惟不能因此即認定其於本件交通事故之發生，有過失責
    任。原判決於量處被告罪刑時，未審酌被害人未考領駕駛執照駕駛機車情節，即
    無不合。
四、次查，被告家庭經濟情況，並非刑法第五十七條所列舉法院於科刑時應審酌之事
    項。又被告超過速限時速二十公里以上行駛，及行車未注意車前狀況，並於行經
    無號誌之交岔路口，未依規定減速慢行，作隨時停車之準備，其違反交通規則情
    節嚴重，過失程度重大。再被告行車肇事造成被害人第四頸椎骨折，併四肢癱瘓
    ，被害人所受傷害既深且鉅，加以被告迄未賠償被害人所受損害。原判決斟酌上
    開一切情狀，量處被告有期徒刑五月，量刑並無過重情形。且被告行車嚴重疏忽
    ，復未賠償被害人，以其犯罪情狀，並不宜宣告緩刑。至於被告有無資力於執行
    有期徒刑時易科罰金，乃判決確定後檢察官指揮執行問題，法院於科刑時無從加
    以考量。
五、綜上所述，被告上訴意旨仍執前詞，請求從輕量刑，或諭知緩刑，指摘原判決不
    當，提起上訴，為無理由，應予駁回。
據上論斷，應依刑事訴訟法第三百七十三條、第三百六十八條，判決如主文。
本案經檢察官鄭富銘到庭執行職務。
中      華      民      國      九十一      年    十一    月    十五    日
                              臺灣高等法院刑事第二十庭
                                  審判長法  官  葉  麗  霞
                                        法  官  宋      祺
                                        法  官  李  錦  樑
右正本證明與原本無異。
不得上訴。
                                        書記官  郭  台  發
中      華      民      國      九十一      年    十一    月    十八    日
附錄：本案論罪科刑法條全文
刑法第二百八十四條第一項後段
因過失傷害人者，處六月以下有期徒刑、拘役或五百元以下罰金。致重傷者，處一年
以下有期徒刑、拘役或五百元下罰金。
從事業務之人，因業務之過失傷害人者，處一年以下有期徒刑、拘役或一千元以下罰
金。致重傷者，處三年以下有期徒刑、拘役或二千元以下罰金。
